臺灣高雄地方法院刑事判決　　　　　　　　　　　　　九十三年度交易字第五二號
　　公　訴　人　臺灣高雄地方法院檢察署檢察官
　　被　　　告　乙○○
　　選任辯護人　孫志鴻律師
右列被告因過失傷害案件，經檢察官提起公訴（九十二年度偵字第一九四四０號）
，本院判決如左：
    主  文
乙○○因過失傷害人致重傷，處有期徒刑陸月，如易科罰金，以參佰元折算壹日。
    事  實
一、乙○○明知未考領機車駕駛執照者，不得駕駛機車，詎乙○○仍於民國九十一年
    十月十七日上午十時許，騎乘車牌號碼ＮＣ３─０３９號重型機車一部，行經高
　  雄縣鳳山市○○路○段與自由路口時，其本應注意車前狀況，並隨時採取必要之
    安全措施，而依當時路況，並無不能注意之情事，乙○○竟疏未注意，見行人丁○○（十七年七月八日生，七十四歲）在其右前方，自青年路人行道正欲穿越馬
    路，乙○○未採取閃避措施，其所騎乘之前開機車右方照後鏡及右側把手，因而
    擦撞丁○○之右手臂，丁○○因年事已高，其遭受撞擊後倒地，丁○○之頭部撞
    擊地面，致受有頭部外傷合併右腦急性硬膜下腔出血、右眼角膜、頭部撕裂傷之
    傷害。嗣乙○○下車將丁○○送醫，而丁○○雖經送醫急救並經醫療，惟仍受有
    大腦認知功能之明顯障礙及輕度肢體無力等重大不治之傷害。
二、案經丁○○訴由臺灣高雄地方法院檢察署檢察官偵查起訴。
    理  由
一、訊據被告乙○○固不否認其確無考領機車駕照，且於右揭時地，有騎乘上揭機車
    行經案發地點，告訴人並受有前揭傷害之事實，惟矢口否認有何右揭過失致重傷
    害之犯行，辯稱：伊當天騎在青年路上，過了自由路的十字路口時，告訴人正從
    青年路的人行道上要走下來，伊已經騎機車經過他，但伊從機車後視鏡看到告訴
    人倒在地上，伊就騎車回頭，並叫救護車將告訴人送醫云云。經查：
  （一）右揭被告確有未考領駕駛執照，卻仍騎乘機車，於上揭時地，與告訴人即行
        人丁○○發生車禍，嗣告訴人雖經送醫急救，仍受有頭部外傷合併右腦急性
        硬膜下腔出血等傷害之事實，業據告訴代理人許友梅於偵查及本院審理中均
        指訴屬實，復有高雄縣警察局受理各類案件紀錄表、國軍高雄總醫院急診病
        歷資料、高雄榮民總醫院診斷證明書（九十二年四月九日）各一份在卷可憑
        。而告訴人所受傷害，雖屢經醫療，惟經高雄榮民總醫院神經外科主任許書
        雄醫師鑑定結果，告訴人因受有頭部外傷併顱內出血，需要開顱手術治療，
        且經鑑定顯示，告訴人之大腦認知功能有明顯障礙，尤其對人及地點之認知
        ，另其運動功能方面有輕度肢體無力，需倚賴助行器方可獨立行走，此所遺
        留之後遺症難以完全恢復，當屬重大傷害等情，有高雄榮民總醫院，分別以
        高總管字第Ｚ000000000號及第Ｚ000000000號函所附之
        病歷資料查詢函覆表各一份在卷可憑，本院認上揭鑑定結果，係醫師依其專
        業知識所為，應可採納，是告訴人因本案車禍所受前揭傷害，應屬重大不治
        之傷害，堪可認定。
  （二）「我國刑事訴訟以發現真實為目的，對於證據之種類並未設有限制，被告之
        自白得為證據者並非專以審判上之自白為限，審判外之自白，亦不以筆錄為
        唯一之證明方法，故被告於犯罪後對人透露犯罪行為之語，仍不失為審判外
        自白，苟與事實相符，非不得採為證據... 苟其關係案情之對白內容，確屬
        真實，於踐行法定調查程序後，非不得採為判決基礎」（八十七年度台上字
        第二八二二號判決可資參照）。本件被告確實曾於在審判外向承辦警員甲○○自白其騎機車與告訴人發生擦撞之事實，此經證人甲○○於偵查及本院審
        理中迭次陳述明確。而依刑事訴訟法第一百五十六條第一項規定：被告之自
        白非出於強暴、脅迫、利誘、詐欺、疲勞訊問、違法羈押或其他不正之方法
        ，且與事實相符者，得為證據。本件被告對於證人甲○○於偵查及本院審理
        中一再陳稱被告有向其坦承擦撞告訴人之情事，所以在受理各類案件紀錄表
        回報摘要上記載「乙○○自稱於九十一年十月十七日六時十分許在鳳山青年
        路一段發生車禍」一語。被告及辯護人對該證人之證詞均無意見，且放棄詰
        問證人，並對受理各類案件紀錄表表示沒有意見，足認被告有於審判外向警
        員為自白，且其自白係基於其自由意思而為之陳述，其審判外之自白如經調
        查與事實相符，當可採用而為被告不利之判斷。被告及辯護人於言詞辯論終
        結前，復未對受理各類案件紀錄表之證據能力表示異議，製作該受理各類案
        件紀錄表之員警亦經到庭準備接受詰問，是本院就該受理各類案件紀錄表之
        援用，對被告詰問權並無影響，自得加以援用以為證據，併此敘明。被告於
        本院審理中雖否認有與告訴人發生擦撞之事實，惟被告於本案車禍發生後，
        經告訴代理人之夫曾志宏至派出所報案，嗣受理報案之員警甲○○通知被告
        到派出所說明，被告有向甲○○供承其騎機車與告訴人發生擦撞等情，業據
        證人甲○○於偵查及本院審理中證稱：本案並未通知警方到現場處理，而是
        曾志宏事後到派出所，他說告訴人被被告撞到，隔天伊就請被告到案說明，
        伊有問被告是否有撞到告訴人，被告說有，並說是她機車右邊煞車的地方及
        右視鏡撞到告訴人，伊就將此事如實記載在高雄縣警察局受理各類案件紀錄
        表，且當時被告母親張豫鳳也在，被告及張豫鳳都有在該紀錄表上簽名，之
        後被告牽機車來派出所，伊就幫她及機車拍照，當時機車沒有明顯破損等語
        明確，並經證人於卷附之高雄縣警察局受理各類案件紀錄表中之「處理情形
        」及「回報摘要」欄中記載屬實，復有卷附被告與機車之照片四張在卷可憑
        ，而證人甲○○係依法執行職務之公務員，且與被告素不相識，自無攀誣被
        告之必要，其上揭證詞，應堪採信。況被告於偵查及本院審理中均自承其案
        發後有至醫院探望告訴人數次，並支付告訴人醫院之醫療費及看護費等情，
        衡情被告應係確與告訴人發生車禍，並導致告訴人受傷，否則應無上揭為告
        訴人善後之舉動。綜上所述，被告前揭於審判外之自白，已據證人甲○○證
        述屬實，並有高雄縣警察局受理各類案件紀錄表在卷可憑，且與事實相符，
        自可採為認定被告犯罪事實之證據。
  （三）辯護人雖另辯稱：告訴人於送至國軍高雄總醫院就醫時，僅頭部有撕裂傷，
        四肢並無其他外傷，如告訴人係遭被告機車撞擊，告訴人身體應有明顯外傷
        或淤青，可推斷告訴人應係自行倒地，且依卷附之國軍高雄總醫院救護紀錄
        表，亦記載告訴係自摔等語，惟查，依卷附國軍高雄總醫院救護紀錄表中劃
        有人型圖樣之傷勢欄所載，告訴人之右手臂後方受有擦傷，而一般人站立時
        之高度，約與本案機車之後視鏡及把手部分相當，是告訴人右手臂後方所受
        擦傷之傷害，應係被告受機車擦撞所致。另國軍高雄總醫院救護紀錄表求救
        原因欄中雖載「自摔」二字，惟衡諸常情，救護人員至車禍現場進行救護，
        其並未親見案發過程，故就傷勢之成因，應係依據傷患或現場之人所述，聽
        聞後予以記載，故是否與事實相符，尚有疑問，且告訴人於案發當時已七十
        四歲，其年事已高，在遇到突發事件時之判斷力及反應力，均不如一般年輕
        人，故在告訴人突遭被告機車擦撞後，其身體倒地，告訴人頭部因而撞擊地
        面，在其腦部遭到嚴重撞擊下，是否能清楚判斷車禍發生原因並予以表達，
        實有可疑，況被告案發後已向證人甲○○供稱確有撞擊告訴人之事實，已如
        前述，足認上揭國軍高雄總醫院救護紀錄表之記載，應係救護人員之誤載，
        自不足為被告有利之認定。
  （四）查被告並未考領機車駕駛執照，其是否具備機車之安全機車駕駛能力，已有
        疑問，被告卻仍騎乘機車上路，而案發當時路況並無使其不能注意之情形，
        詎被告見在其前方欲穿越馬路之告訴人，竟未積極採取避讓措施，致其機車
        右方照後鏡及右側把手，與告訴人右手臂擦撞，告訴人因而倒地並受有前揭
        重傷害，足認被告未注意車前狀況，並隨時採取必要之安全措施（道路交通
        安全規則第九十四條第三項參照），其應負過失之責任甚為明確，且其過失
        駕駛行為與告訴人所受重傷害間，亦有相當因果關係。綜上所述，被告前揭
        所辯，僅係事後卸責之詞，不足為採，其有右揭過失致重傷害之犯行，應堪
        認定。
二、核被告所為，應係犯刑法第二百八十四條第一項後段之過失致重傷害罪。告訴人
    因本案車禍所受傷害應屬重傷害，已如前述，檢察官未查，僅論以被告刑法第二
    百八十四條第一項前段之過失傷害罪嫌，容有未洽，惟其基本犯罪事實尚屬同一
    ，本院自應予以審理，並變更起訴法條。被告未考領機車駕照，卻騎乘機車上路
    ，並因其過失駕駛行為致告訴人受重傷，其所犯前揭過失致重傷害罪，應依道路
    交通管理處罰條例第八十六條第一項規定，加重其刑。爰審酌被告無機車駕照，
    卻仍任意騎乘機車上路，且因一己之過失行為導致告訴人受重傷，犯後仍飾詞卸
    責，顯見其並無悔意，惟念及被告並無刑事犯罪前科，有臺灣高等法院被全國前
    案紀錄表一份在卷可查，素行尚佳，且被告已供承其願意以五十萬元與告訴人和
    解，惟告訴人家屬無法接受等語，可認被告已試圖賠償告訴人之損失，及其過失
    情節與其他一切情狀，量處如主文所示之刑，並諭知易科罰金之折算標準。
據上論斷，應依刑事訴訟法第二百九十九條第一項前段、第三百條，道路交通管理處
罰條例第八十六條第一項，刑法第二百八十四條第一項後段、第四十一條第一項前段
，罰金罰鍰提高標準條例第一條前段、第二條，判決如主文。
本案經檢察官丙○○到庭執行職務。
中　　　華　　　民　　　國　　  九十三　　年　　十二　　月　　三十　　日
                                       臺灣高雄地方法院刑事第四庭
                                               　審判長法  官  簡志瑩
                                                       法  官  楊佩蓉
                                                       法  官  呂憲雄
右正本證明與原本無異。
如不服本判決，應於收受送達後十日內向本院提出上訴書狀。
　　　　　　　　　　　　　　　　　　　             　　書記官  吳良美
中　　　華　　　民　　　國　　  九十三　　年　　十二　　月　　三十　　日
附錄本判決論罪科刑法條
中華民國刑法第二百八十四條
(過失傷害罪)
因過失傷害人者，處六月以下有期徒刑、拘役或五百元以下罰金，致重傷
者，處一年以下有期徒刑、拘役或五百元以下罰金。
從事業務之人，因業務上之過失傷害人者，處一年以下有期徒刑、拘役或
一千元以下罰金，致重傷者，處三年以下有期徒刑、拘役或二千元以下罰
金。
